臺灣高等法院臺中分院刑事判決　　　　100年度上訴字第901號
上　訴　人
即　被　告　蔣正清
上列上訴人因違反毒品危害防制條例案件，不服臺灣彰化地方法
院100年度訴字第138號中華民國100年3月16日第一審判決（起訴
案號：臺灣彰化地方法院檢察署99年度毒偵字第2173、2437號）
，提起上訴，本院判決如下：
    主  文
上訴駁回。
    理  由
一、按依刑事訴訟法第350條、第361條、第362條、第367條規定
    ，不服地方法院之第一審判決而上訴者，須提出上訴書狀，
    並應敘述具體理由，為上訴必備之程式；其所提出之書狀未
    敘述上訴理由，或僅曾以言詞陳述上訴理由者，均應於上訴
    期間屆滿後20日內補提理由書於第一審法院。第一審法院經
    形式審查，認逾期未補提上訴理由者，應定期間先命補正；
    逾期未補正者，為上訴不合法律上之程式，應以裁定駁回。
    倘已提出上訴理由，但所提非屬具體理由者，或已上訴但未
    提上訴理由，經審判長定期間補正仍未補正者，則應由第二
    審法院以上訴不合法律上之程式，判決駁回。而所謂具體理
    由，必係依據卷內既有訴訟資料或提出新事證，指摘或表明
    第一審判決有何採證認事、用法或量刑等足以影響判決本旨
    之不當或違法，而構成應予撤銷之具體事由，始克當之（例
    如：依憑證據法則具體指出所採證據何以不具證據能力，或
    依憑卷證資料，明確指出所為證據證明力之判斷如何違背經
    驗、論理法則）；倘僅泛言原判決認定事實錯誤、違背法令
    、量刑失之過重或輕縱，而未依上揭意旨指出具體事由，或
    形式上雖已指出具體事由，然該事由縱使屬實，亦不足以認
    為原判決有何不當或違法者（例如：對不具有調查必要性之
    證據，法院未依聲請調查亦未說明理由，或援用證據不當，
    但除去該證據仍應為同一事實之認定），皆難謂係具體理由
    ，俾與第二審上訴制度旨在請求第二審法院撤銷、變更第一
    審不當或違法之判決，以實現個案救濟之立法目的相契合，
    並節制濫行上訴（最高法院97年度台上字第892號刑事判決
    意旨參照）。
二、本件上訴人即被告蔣正清（下稱被告）於民國100年3月28日
    向原審法院提出上訴書狀，核其記載之上訴理由略為：(一)被
    告現與父親蔣金木同住，家中僅剩兩人互相依靠生活，父親
    已高齡73歲，亟需被告親自照料，倘依原審宣示刑期執行，
    家中將無收入來源，父親將無人照顧。被告前於96年間，因
    施用毒品案件，經法院判處有期徒刑8月；同年另犯施用毒
    品案件，經判處有期徒刑9月、9月，定應執行有期徒刑1 年
    4月；97年間又犯施用毒品案件，經判處有期徒刑9月。此次
    距離前次施用毒品判刑後，已有2年多，可見刑事處罰對被
    告有嚇阻效果。被告有輕度肢體障礙，有身心障礙手冊影本
    為憑。此次原審判處被告有期徒刑10月、11月，合併定應執
    行刑有期徒刑1年8月，實屬過重。(二)被告於檢警調查時，已
    指認販毒者，並於100年1月5日以證人身分，出庭供出販毒
    者余虹德等人（原審99年度訴字第1558號），被告犯後態度
    良好，應減輕、免除其刑。為此上訴請求本院撤銷原判決，
    從輕量刑云云。
三、本院查：
(一)、被告因不服上開臺灣彰化地方法院之第一審判決，而於前述
    時間具狀敘明理由向原審法院提起上訴，則依刑事訴訟法第
    361條第2項之規定、該條項立法修正理由及上開最高法院判
    決意旨，被告倘已提出上訴理由，但所提非屬具體理由者，
    即應由第二審法院以上訴不合法律上之程式，以判決駁回之
    ；且上訴理由之具體與否係屬第二審法院審查範圍，不在命
    補正之列（參見法院辦理刑事訴訟案件應行注意事項第162
    點）。
(二)、經核上開被告所提之上訴理由，要非屬所謂之具體理由（即
    必須依據卷內既有訴訟資料或提出新事證，具體指摘或表明
    第一審判決有何採證認事、用法或量刑等足以影響判決本旨
    之不當或違法，而構成應予撤銷之具體事由，始克當之【例
    如：依憑證據法則具體指出所採證據何以不具證據能力，或
    依憑卷證資料，明確指出所為證據證明力之判斷如何違背經
    驗、論理法則】，最高法院97年度臺上字第892 號判決意旨
    參見）。而被告在原審100年3月2日準備程序及審理時，本
    即為有罪之陳述，復表明無證據調查，承認犯罪，有原審準
    備程序、審判筆錄可稽。
(三)、按毒品危害防制條例第17條第1項規定：犯第10條第2項之罪
    ，供出毒品來源，因而破獲者，得減輕其刑，其立法意旨重
    在鼓勵具體供出其上游販毒者，俾資追查該毒梟前手及其上
    游毒品，以杜絕毒品之蔓延與氾濫為目的。倘未因其自白進
    而查獲毒梟前手或其上游毒品者，自不得執此邀本條規定之
    寬減。查，被告固主張其於檢警訊問中已供出毒品來源云云
    。然查，被告於原審審理時已供稱：「我曾經有指認過我的
    毒品上游余虹德及施瑞益，但他們二個是先經過警察監聽他
    們二人的電話，發現我有向他們購買第一級毒品海洛因的嫌
    疑，所以警察才通知我指認他們二人，我就指認」等語（見
    原審卷第37頁），稽諸被告於99年10月27日之警詢筆錄，被
    告係在警方提示「門號0000000000號」「手機序號00000000
    0000000號」之通訊監察譯文後，始坦承向余虹德、施瑞益
    購買第一級毒品海洛因，有警詢筆錄可參（見0000000000號
    警卷第3至4頁）。而「門號0000000000號」「手機序號0000
    00000000000號」係臺灣彰化地方法院於99年9月16日、99年
    10 月12日先後核發99年度聲監字第684號、99年度聲監續字
    第612號通訊監察書後，早經檢警實施監聽在案，有同院99
    年度訴字第1558號判決理由在卷可按（見原審卷第67頁）。
    是以，被告向余虹德、施瑞益購買毒品乙情，在99年10月27
    日、99年11月10日被告自己施用毒品案件被查獲前，業經檢
    警監聽在先而得知被告向余虹德、施瑞益購毒，因此查獲在
    案。則檢警查獲被告施用毒品之來源，並非因為被告供述而
    查獲，自不符毒品危害防制條例第17條第1項減刑之規定。
    則被告所據為上訴之上開理由，即非本於案內具體之卷證資
    料，或提出其他新事證，以指摘或表明第一審判決有何採證
    認事、用法或量刑等足以影響判決本旨之不當或違法，而可
    構成應予撤銷之具體事由。
(四)、按刑事審判旨在實現刑罰權之分配的正義，故法院對有罪被
    告之科刑，應符合罪刑相當之原則，使輕重得宜，罰當其罪
    ，以契合社會之法律感情，此所以刑法第57條明定科刑時應
    審酌一切情狀，尤應注意該條所列10款事項以為科刑輕重之
    標準，俾使法院就個案之量刑，能斟酌至當。而量刑輕重係
    屬事實審法院得依職權自由裁量之事項，苟已斟酌刑法第57
    條各款所列情狀而未逾越法定刑度，不得遽指為違法（最高
    法院72年度台上字第6696號判例要旨參照）。被告雖以原審
    判處被告有期徒刑10月、11月，合併定應執行刑有期徒刑1
    年8月過重等語，為上訴理由，但查原判決就被告所為量刑
    ，已詳細敘述其量刑理由（見原審判決書第5頁），原審在
    法定刑範圍內分別科處刑罰，並定其應執行刑，其所為量刑
    職權之行使，核無不合。
四、綜上所述，被告之上訴理由既非前開說明所謂之具體理由，
    則揆諸前開最高法院判決之意旨，及依「程序優先於實體」
    之刑事訴訟法原則，本件上訴即不合法定上訴程式，而應予
    駁回，並不經言詞辯論為之。
據上論斷，應依刑事訴訟法第367條前段、第372條，判決如主文
。
中    華    民    國   100    年    5     月    6     日
            刑事第九庭    審判長法  官  江  德  千
                                法  官  賴  妙  雲
                                法  官  陳  宏  卿
以上正本證明與原本無異。
如不服本判決應於收受送達後10日內向本院提出上訴書狀，其未
敘述上訴之理由者，並得於提起上訴後10日內向本院補提理由書
（均須按他造當事人之人數附繕本）「切勿逕送上級法院」。

                                書記官  林  振  甫
中    華    民    國   100    年    5     月    6     日